臺灣嘉義地方法院民事判決
                                     109年度重訴字第40號
原      告  王熙景  
訴訟代理人  盧奇南律師
被      告  黃麗華  
訴訟代理人  吳有滕  
複  代理人  林柏憲  
上列當事人間因過失傷害案件，原告提起請求損害賠償之刑事附
帶民事訴訟，經本院刑事庭以108 年度交重附民字第34號刑事附
帶民事訴訟裁定移送前來，經本院於民國109 年12月15日言詞辯
論終結，判決如下：
    主  文
一、被告應給付原告新臺幣壹佰柒拾柒萬叁仟零捌拾捌元，及自
    民國一○八年十二月十九日起至清償日止，以週年利率百分
    之五計算之利息。
二、原告其餘之訴駁回。
三、訴訟費用由被告負擔百分之二十六，原告負擔百分之七十四
    。
四、本判決第一項於原告以新臺幣壹拾柒萬柒仟元為被告供擔保
    後，得假執行。但被告如以新臺幣壹佰柒拾柒萬叁仟零捌拾
    捌元為原告預供擔保，得免為假執行。
五、原告其餘假執行之聲請駁回。
    事實及理由
一、原告主張：
㈠、被告於民國108年2月10日駕駛車牌號碼000-0000號自小客車
    ，行經嘉義縣朴子市大葛里168 線道路14.5公里處由西往東
    方向之路旁起駛，應讓直行車先行，並注意安全距離，竟疏
    未注意，貿然由側車道切入中線車道，致原告駕駛車牌號碼
    000- 0000 之機車閃避不及，二車發生碰撞，原告人車倒地
    後，被告一時緊張誤踩油門，碾壓倒地之原告（下稱系爭事
    故），致原告受有骨盆及薦椎骨骨折、左側第2-7 肋骨骨折
    、右側第2-3 肋骨骨折、脾臟撕裂傷、左側血胸等傷害（下
    稱系爭傷害），爰請求被告賠償原告如下共新臺幣（下同）
    6,580,164 元之損害：
  1.醫療費用（含住院期間必要開銷及醫療器具）110,442 元部
    分：原告於108 年2 月10日起陸續至嘉義長庚醫院、陽明醫
    院接受治療，受有醫療費用之損害，並支出洗、剪髮、買杏
    一醫療用品、拐杖等住院期間必要開銷、醫療器具，共支出
    110,442 元。
  2.營養食品667,422元部分：
    原告因受系爭傷害，身體虛弱，需營養品協助治療復健，以
    期早日康復，遂購買葡眾營養品共37,422元，另自108 年3
    月12日起至109 年5 月13日止共15個月，每月均支出購買M-
    CAM+昕舒康之營養品10,500元，故買受營養品費用共支出66
    7,422 元。
  3.看護費430,000元部分：
    原告入住加護病房共14日，出院後3 年內無法工作，日後尚
    需接受手術取出體內鋼板及骨釘，且自108 年2 月19日至同
    年9 月26日止，共215 天受傷期間，因行動不便，其中有17
    日聘請專業看護照護，其餘均由家屬看護，每日並依2,000
    元計算，則共支出430,000 元之看護費。
  4.車資73,000元部分：
    原告住院期間往返醫院73日，每日以1,000 元計算，共需車
    資73,000元。
  5.工作損失3,285,000元部分：
    原告受傷前係從事水電及裝設太陽能設備為業，每年盈收高
    達215 萬元，受傷前四年間又為客戶裝設太陽能熱水器之利
    潤高達8,675,000 元，故原告請求不能工作之3 年期間，每
    日3,000 元之薪資損失，共3,285,000 元。
  6.財物損失14,300元部分：
    原告所有之機車因系爭事故毀損，支出14,300元之機車修理
    費。
  7.精神慰撫金2,000,000元部分。
㈡、並聲明：被告應給付原告6,580,164 元，及自本件起訴狀繕
    本送達翌日起至清償日止，按年息5%計算之利息；訴訟費
    用由被告負擔；本判決願供擔保，請准宣告假執行。
二、被告則以：
㈠、對系爭事故發生要負全部肇事責任不否認，但對原告主張之
    費用有如下抗辯：
  1.醫療費用110,442元部分：原告提出108年3月26日長庚醫院7
    1,450元之收據、108年3月27日至4 月8 日嘉義醫院550 元
    收據、108 年6 月13日陽明醫院3,500 元收據中，分別有證
    明書費540 元、350 元、300 元，該3 筆證明書費均非被告
    應負擔之費用，應扣除之；另外原告所受傷勢均在頭部以下
    ，並無頭部外傷之傷勢，則原告洗、剪髮費用與系爭事故無
    涉，原告不得請求髮廊費用共1,100 元；至原告主張購買杏
    一醫療費用976 元之發票明細均係潔膚液、牙膏、牙刷、漱
    口水、面盆、便盆、衛生紙等，與系爭事故所生之增加生活
    所需費用無涉，亦應扣除之。
  2.營養品667,422元部分：
    原告雖主張有購買營養品，然未見其舉證醫囑認有必要在正
    常飲食外額外補充營養補充品，則原告此部分請求，於法無
    據。
  3.往返就醫交通費73,000元部分：
    原告主張此部分費用尚有疑義。
  4.看護費用430,000元部分：
    依診斷證明書所載，原告係於108 年2 月10日住院至同年3
    月26日出院，除住院期間之45日有醫囑認有專人看護必要外
    ，其餘均無診斷證明書可證明有看護必要，故原告僅得請求
    45日看護費用，共90,000元。
  5.工作損失3,285,000元：
    原告雖提出向光洋能源科技公司訂貨資料明細，證明其訂貨
    然該明細未扣除原告之成本材料費等，是否能證明原告工作
    所得仍有疑義，況今年疫情嚴峻，原告可預期之工作情形亦
    會受影響，難僅憑訂貨單即認原告確有訂貨單上所載之收入
    。而原告自104 年至107 年間之投保薪資僅有22,000元，原
    告無法工作3 年損失應每月以22,000元計算，3 年共792,00
    0 元。
  6.財物損失14,300元部分：
    原告所有之機車雖確實支出14,300元之維修費用，然應攤列
    折舊，方屬合理。
  7.精神慰撫金200萬元部分：
    被告非無誠意解決原告所受損害，只是原告尚須照料身心障
    礙之胞兄、姐，經濟生活狀況負擔有限，請求予以酌減賠償
    金額。
㈡、並聲明：駁回原告之訴及假執行之聲請；訴訟費用由原告
    負擔；如受不利之判決，願供擔保請准宣告免為假執行。
三、本院得心證之理由：
㈠、經查，被告於民國108 年2 月10日下午4 時2 分許，駕駛車
    牌號碼000-0000號自小客車，行經嘉義縣朴子市大葛里168
    線道路14.5公里處由西往東方向之路旁起駛，應讓直行車先
    行，並注意安全距離，竟疏未注意，貿然由側車道切入中線
    車道，致原告駕駛車牌號碼000-0000之機車閃避不及，二車
    發生碰撞，原告人車倒地後，被告一時緊張誤踩油門，碾壓
    倒地之原告，致原告受有骨盆及薦椎骨骨折、左側第2-7 肋
    骨骨折、右側第2-3 肋骨骨折、脾臟撕裂傷、左側血胸等傷
    害，被告上開犯行業經本院以108 年度交易字第497 號判決
    被告犯過失傷害罪，處有期徒刑4 月，如易科罰金，以新臺
    幣1,000 元折算1 日，由檢察官提起上訴後，經臺灣高等法
    院臺南分院駁回上訴而告確定等情，業經原告提出診斷證明
    書為憑（參本院卷第71-75 頁），本院依職權調取上開刑事
    案件卷宗核閱無訛，並有臺灣高等法院臺南分院109 年度上
    易字第278 號判決書乙份附卷可稽（見本院卷第187-191 頁
    ），應堪信為真實。
㈡、按因故意或過失，不法侵害他人之權利者，負損害賠償責任
    。不法侵害他人之身體、健康、名譽、自由、信用、隱私、
    貞操，或不法侵害其他人格法益而情節重大者，被害人雖非
    財產上之損害，亦得請求賠償相當之金額。不法侵害他人之
    身體或健康者，對於被害人因此喪失或減少勞動能力或增加
    生活上之需要，應負損害賠償責任。汽、機車或其他非依軌
    道行駛之動力車輛，在使用中加損害於他人者，駕駛人應賠
    償因此所生之損害。民法第184 條第1 項前段、第195 條第
    1 項前段、第193 條第1 項及第191 條之2 前段分別定有明
    文。查被告以故意之傷害行為，不法侵害原告之身體、健康
    ，被告應負侵權責任之事實，既經認定屬實如前，揆諸上開
    規定，原告起訴請求被告應負損害賠償責任，自屬有據，茲
    將原告請求被告賠償之項目及金額，是否應予准許，分述如
    下：
  1.醫療費用部分（含住院期間必要開銷及醫療器具）（108,36
    6 元：原告主張其醫療、洗剪髮、購買醫療用品、拐杖等費
    用，共支出110,442 元。其中原告自108 年3 月26日起至10
    8 年6月13日止陸續至長庚醫院、嘉義醫院、陽明醫院治療
    之費用共107,916 元，業據原告提出相符之收據為憑（見本
    院卷第35 -44頁）應屬有據。被告雖辯以上開醫療費用應扣
    除長庚醫院、嘉義醫院、陽明醫院支出之證明書費540 元、
    350 元、300 元云云。惟按診斷書費用，如係被害人為證明
    損害發生及其範圍所必要之費用，應納為損害之一部分，仍
    得請求加害人賠償（最高法院93年度台上字第1159號判決意
    旨參照）。本院細觀該等醫療費用單據固包括證明書費用，
    然本件原告所受傷勢確有因治療效果而持續改變所受損害之
    狀況，既係用於證明原告損害之發生與受害範圍之擴大與否
    ，即屬損害之一部分，是被告此部分所辯自不足採，應予敘
    明；至原告主張洗剪髮費用1,100 元及杏一醫療用品費用97
    6 元，固據其提出雅比斯髮廊收據3 紙、杏一發票3 紙為憑
    （見本院卷第47-49 頁），惟依原告所受傷勢及施行之手術
    觀之，如欲自行洗頭固為不便，然原告既已於住院期間聘請
    或有親屬照顧看護，為原告洗髮、剪髮又屬日常照護之一環
    ，且原告已請求被告賠償看護費之損害，就該洗剪髮費用自
    不得再為重複請求。又自原告提出之杏一藥局發票明細觀之
    ，原告購買牙膏、牙刷、潔膚液、面盆、漱口水、便盆等，
    均屬原告日常生活之支出，與系爭事故所致系爭傷害間難認
    有相當因果關係，自非屬原告因系爭事故所增加之必要費用
    支出，均應予剔除。則原告支出之醫療費用為107,916 元、
    購買拐杖450 元，共支出醫療費用( 含購買醫療用品費) 10
    8,366元，原告此部分請求自應准許，逾此數額之請求為無
    理由，應予駁回。
  2.營養食品部分（0元）：
    原告雖主張其因受系爭傷害，身體虛弱，需營養品協助治療
    復健，共支出667,422 元購買營養食品云云。然未見其舉證
    醫囑認有必要在正常飲食外額外補充營養補充品，則原告此
    部分請求，於法無據。
  3.看護費部分（90,000元）：
    原告主張其因受系爭傷害，自108年2月19日至同年9月26 日
    止，共215天受傷期間，需全日看護，每日依2,000元計算，
    共支出430,000 元之看護費等情，雖據其提出看護收據3 紙
    為憑（見本院卷第69-70 頁）。惟據嘉義長庚醫院之診斷證
    明書所載：「原告於108 年2 月10日急診入院…於同年2 月1
    8日接受骨盆骨折鋼板骨釘內固定手術治療…於108 年3 月26
    日出院，住院期間需專人照顧。宜休養自骨折起至少6 個月
    ，依醫理判斷，休養期間，仍無法從事工作」等語（見本院
    卷第71頁），可知原告僅於108 年2 月10日起至108 年3月2
    6日止，共45日之住院期間需專人照顧，又依現行醫院職業
    看護之費用每日約2,000 元為基準計算，原告得請求之看護
    費用賠償共30,000元（計算式：2,000 元×45日=90,000元）
    ，則原告請求看護費用90,000元應予准許，逾此部分之請求
    為無理由，應予駁回。
  4.車資部分（10,722元）：
    原告雖主張其治療期間往返醫院73日，每日以1,000 元計算
    ，共需車資73,000元云云。惟未據其提出往返醫院73日之證
    明供本院審酌，則難認原告確實有往返醫院73日。又衡諸原
    告傷勢，其確實有搭乘計程車等便利性高之交通工具就醫之
    必要，依原告所提出之醫院收據及診斷證明書綜合觀之，可
    知原告於108 年2 月10日至同年3 月26日，至嘉義長庚醫院
    住院治療1 次；於108 年3 月27日至同年4 月8 日，至嘉義
    醫院住院治療1 次；於108 年2 月10日至同年4 月17日、10
    8 年4 月27日至同年5 月1 日、108 年5 月11日至同年5 月
    14日、108 年4 月17日、108 年5 月1 日、108 年5 月14日
    、108 年6 月13日，分別至陽明醫院住院及門診治療共7 次
    。又自原告位於雲林縣北港鎮宗聖街之居住地點起迄至嘉義
    長庚醫院、嘉義醫院、陽明醫院之單趟距離至多分別約19.3
    公里、23.9公里、27.3公里，復參嘉義縣計程車收費標準，
    嘉義地區計程車車資計算起跳里程1,250 公尺、起跳金額為
    100 元，每250 公尺、續跳金額5 元計算，再加計延至計費
    5 元，則原告至長庚醫院、嘉義醫院、陽明醫院之單趟車資
    分別為461 元、553 元、621 元，故來回車資合計分別為92
    2 元（計算式：461 元×2 趟×1 次=922元）、1,106 元（計
    算式：553 元×2 趟×1 次=1,106元）、8,694 元（計算式：
    621 元×2 趟×7 次=8,694元），合計共10,722元。從而，原
    告請求因系爭事故支出之車資10,722元，應予准許，逾此範
    圍之部分，尚難准許。
  5.工作損失部分（864,000元）：
    原告主張其受傷前從事水電及裝設太陽能設備每年盈收高達
    215 萬元，遂請求不能工作之3 年期間，每日3,000 元薪資
    損失，共3,285,000 元。經查，陽明醫院診斷證明書略載：
    「108 年2 月10日前往嘉義長庚急診入院手術，同年3 月26
    日入本院治療，同年4 月17日出院，共住院5 天；108 年4
    月27日入院治療，同年5 月1 日出院，共住院5 天；108 年
    5 月11日入院，同年5 月14日出院，共住院4 天；108 年4
    月14日至同年12月18日門診追蹤治療，目前症狀仍存在，建
    議手術後無法工作休養3 年」等語（見本院卷第75頁），是
    原告主張其因受系爭傷害於108 年3 月26日手術後無法工作
    需休養3 年，尚屬有據，實堪採信。原告主張其每日不能工
    作損失為3,000 元，固有證人林照卿於本院109 年9 月3 日
    言詞辯論期日到庭證稱：「（問：證人是賣出太陽能熱水器
    ，再由原告去安裝，安裝所賺取的費用，是原告自己收取，
    都有帳目可以查詢？）是的」等語（見本院卷第195-198 頁
    ），及證人林照卿於109 年9 月14日具狀陳報：「原告自10
    4 年至107 年間陸續…向本人購買太陽能熱水器之數量及代
    工數量…104 年進46台，不包含代施工26台、105 年進35台
    、不包含代施工37台…106 年進48台，不包含代施工23台…10
    7 年進30台，不包含代施工38台。代安裝費15,000元一台連
    工帶料」等語，並提出訂貨單據（見本院卷第205-301 頁）
    為憑，然此僅能證明原告確有向證人林照卿訂購太陽能熱水
    器或代為施工安裝之營利概況，亦非屬長期穩定之固定收入
    ，尚難做為原告不能工作之3 年期間每日工作損失之標準，
    原告復未能提出相當之證據加以證明有每日3,000 元之工作
    損失，單憑前開證人林照卿之證詞及事證，尚難認定原告於
    系爭事故發生前之每日所得之主張為可採。又被告雖辯以原
    告於104 年至107 年間之投保薪資僅22,000元，應依此為基
    準計算原告每月工作損失云云。然原告於104 年至107 年間
    投保單位為「雲林縣魚貨運銷職業工會」，與其所從事之水
    電及裝設太陽能設備之職業並不相符，則被告辯稱應以104 
    至107 年投之投保薪資計算原告之每月所得，亦不足採信。
    原告雖未能舉證其能力在通常情形下可能取得之收入，本院
    審酌原告所學及教育程度、社會經濟狀況及就業市場上之薪
    資水準等情，認在通常情況下，原告每月工作所得以勞工基
    本工資24,000元計算，屬合理適當。依原告所主張無法工作
    之期間為3 年計算，此為被告不爭執，則原告所得請求之無
    法工作之損失為864,000 元（計算式：24,000元×12個月×3 
    年＝864,000 元）。
  6.財物損失部分（0元）：
    原告固主張系爭事故導致原告受有機車14,300元之損害。惟
    按因犯罪而受損害之人，以對於刑事被告及依民法負賠償責
    任之人請求回復其損害者為限，始得於刑事訴訟程序附帶提
    起民事訴訟，此為刑事訴訟法第487 條第1 項所明定，且其
    請求回復之損害，以被訴犯罪事實所生之損害為限，否則縱
    令得依其他事由提起民事訴訟，亦不得於刑事訴訟程序附帶
    為此請求（最高法院60年台上字第633 號判例意旨參照）。
    而被告經檢察官起訴者，既僅為「過失傷害」，而不及於「
    毀損」（按：過失毀損，刑法無處罰明文），顯見原告之機
    車毀損部分，非屬被告犯「過失傷害」罪所受侵害之客體，
    原告即不得依刑事附帶民事訴訟程序，請求被告賠償該機車
    修理費之損害（最高法院81年度台上字第1537號判決意旨參
    照）。又其附帶提起之民事訴訟，如不合於上開法條所定之
    要件者，縱於刑事庭依刑事訴訟法第504 條第1 項將附帶之
    民事訴訟移送於民事庭後，亦不得將關於民事訴訟法之規定
    ，溯及於附帶提起民事訴訟之時，而予適用，仍應認其起訴
    不合法（最高法院41年度台抗字第58號裁定意旨參照）。本
    件原告因被告過失傷害案件於刑事訴訟程序附帶提起民事訴
    訟，經刑事庭依刑事訴訟法第504 條第1 項規定，將其附帶
    之民事訴訟，以裁定移送民事庭前來。惟被告所犯者，乃過
    失傷害罪，是原告得依刑事附帶民事訴訟起訴請求者，亦僅
    限於身體受傷所致之損害，而「不包括」機車損失在內，從
    而，原告縱因系爭事故導致有機車之損失，然此既非原告因
    被告犯過失傷害罪所受之損害，依上說明，原告提起附帶民
    事訴訟請求賠償14,300元之部分，即與刑事訴訟法第487 條
    第1 項之要件不合，不能准許。
  7.精神慰撫金（700,000元）：
    按不法侵害他人致受傷者，被害人受有非財產上損害，請求
    加害人賠償相當金額之慰撫金時，法院對於慰撫金之量定，
    應斟酌實際加害情形、所造成之影響、被害人痛苦之程度、
    兩造之身分地位經濟情形及其他各種狀況，以核定相當之數
    額（最高法院47年台上字第1221號、51年台上字第223 號判
    例意旨參照）。又按慰撫金之多寡，應斟酌雙方之身分、地
    位、資力與加害之程度及其他各種情形核定相當之數額，其
    金額是否相當，自應依實際加害情形與被害人所受之痛苦及
    雙方之身分、地位、經濟狀況等關係決定之；而被害人身分
    法益影響程度，亦應以客觀之社會價值衡量，不得專以受害
    人主觀之感受為斷。經查，原告因系爭事故受有骨盆及薦椎
    骨骨折、左側第2-7 肋骨骨折、右側第2-3 肋骨骨折、脾臟
    撕裂傷、左側血胸等傷害，已如前述，堪認其精神上確實受
    有相當程度之痛苦，是原告請求被告賠償精神慰撫金，應屬
    有據。又本院斟酌於本件侵權行為發生時，原告屆齡51歲（
    57年10月17日生），從事水電及裝設太陽能設備為業，於10
    7 年、108 均無所得，名下有汽車3 輛；被告則於系爭事故
    發生時屆齡48歲（60年6 月20日生），學歷為高中畢業，於
    107 年、108 年所得分別為881,087 元、876,861 元，名下
    有房屋1 棟、田賦3 筆、汽車1 輛、投資7 筆，此有兩造稅
    務電子閘門財產所得調件明細表在卷為憑。是本院參酌前述
    本件侵權行為事實發生之情節，原告所受傷勢及其精神痛苦
    之程度、兩造之經濟地位等一切情狀，認為原告此部分請求
    應以70萬元為適當，應予准許，逾此數額之請求則非可採，
    應予駁回。
㈢、從而原告得向被告請求之賠償金額為1,773,088 元（計算式
    ：醫藥費108,366 元+ 看護費90,000元+ 車資10,722元+ 工
    作損失864,000 元+ 精神慰撫金700,000 元=1,773,088元）
㈣、末按給付有確定期限者，債務人自期限屆滿時起，負遲延責
    任。給付無確定期限者，債務人於債權人得請求給付時，經
    其催告而未為給付，自受催告時起，負遲延責任。其經債權
    人起訴而送達訴狀，或依督促程序送達支付命令，或為其他
    相類之行為者，與催告有同一之效力。民法第229 條第1 項
    及第2 項分別定有明文。又遲延之債務，以支付金錢為標的
    者，債權人得請求依法定利率計算之遲延利息。但約定利率
    較高者，仍從其約定利率。應付利息之債務，其利率未經約
    定，亦無法律可據者，週年利率為百分之5 。民法第233 條
    第1 項及第203 條亦有明文。查本件係屬侵權行為損害賠償
    之債自屬無確定期限者，又係以支付金錢為標的，則依前揭
    法律規定，原告就被告應給付之金額1,773,088 元，自請求
    之意思表示送達翌日起至清償日止，按週年利率百分之5 計
    算之利息，而本件刑事附帶民事起訴狀係於108 年12月18日
    送達予被告，有本院送達證書在卷可憑（見本院交重附民卷
    第9 頁），被告迄未給付，則原告請求自108 年12月19日起
    至清償日止，按年利率百分之5 計算之法定遲延利息，核無
    不合。
四、綜上所述，原告依侵權行為法律關係，請求被告給付原告1,
    773,088 元，並自起訴狀繕本送達之翌日起即108 年12月19
    日起至清償日止，按週年利率百分之5 計算之利息，為有理
    由，應予准許，逾此範圍之請求，為無理由，應予駁回。
五、又兩造陳明願供擔保，聲請宣告假執行或免為假執行，均核
    無不合，本院爰酌定相當之擔保金額准許之。至原告其餘敗
    訴部分，其假執行之聲請失所附麗，爰併駁回之。
六、本件判決事實已臻明確，兩造其餘攻擊防禦及舉證，核與本
    件判決結果無影響，爰不另一一論述，附此敘明。
據上論結，本件原告之訴為一部有理由，一部無理由，依民事訴
訟法第79條、第390條第2項、第392條第2項，判決如主文。
中    華    民    國    110    年     1    月    8    日
                  民事第一庭  法  官 曾文欣
以上正本係照原本作成。
如對本判決上訴須於判決送達後20日內向本院提出上訴狀。
如委任律師提起上訴者，應一併繳納上訴審裁判費。
中    華    民    國    110    年     1    月    8    日
                             書記官  許庚森